【裁判字號】    98,訴,1446
【裁判日期】    981230
【裁判案由】    違反毒品危害防制條例
【裁判全文】
臺灣屏東地方法院刑事判決              98年度訴字第1446號
公  訴  人  臺灣屏東地方法院檢察署檢察官
被      告  甲○○
上列被告因違反毒品危害防制條例案件，經檢察官提起公訴（98
年度毒偵字第1026號、第1329號、第1670號），被告於準備程序
就被訴事實為有罪之陳述，本院合議庭裁定由受命法官獨任逕行
簡式審判程序，並予判決如下：
    主  文
甲○○施用第二級毒品，累犯，處有期徒刑捌月；又施用第一級
毒品，累犯，處有期徒刑壹年，扣案之海洛因壹包（檢驗前淨重
零點零壹陸公克、檢驗後淨重零點零零玖公克）及其外包裝袋壹
只均沒收銷燬；又施用第一級毒品，累犯，處有期徒刑壹年，扣
案之海洛因混合液及裝盛該混合液之注射針筒壹支均沒收銷燬；
又施用第一級毒品，累犯，處有期徒刑壹年。應執行有期徒刑貳
年捌月，扣案之海洛因壹包（檢驗前淨重零點零壹陸公克、檢驗
後淨重零點零零玖公克）、其外包裝袋壹只、海洛因混合液及裝
盛該混合液之注射針筒壹支均沒收銷燬。
    事  實
一、甲○○前於民國93年間，因施用毒品案件，經本院以93年度
    毒聲字第105 號裁定令入勒戒處所施予觀察、勒戒，認有繼
    續施用毒品傾向，再經本院93年度毒聲字第192 號裁定令入
    戒治處所施予強制戒治，於93年4 月27日強制戒治完畢，由
    臺灣屏東地方法院檢察署檢察官以93年度戒毒偵第139 號為
    不起訴處分確定。其於94年間，又因施用毒品案件，經本院
    以94年度訴字第380 號判決分別判處有期徒刑1 年以及有期
    徒刑8 月確定，並定其應執行刑1 年6 月，於96年7 月16日
    執行完畢。詎其仍不知戒除毒癮，明知海洛因、甲基安非他
    命業經公告分別列為毒品危害防制條例第2 條第2 項第1 款
    、第2 款之第一級、第二級毒品，均不得非法持有、施用，
    復竟基於施用第二級毒品甲基安非他命及第一級毒品海洛因
    之犯意，分別於(1)98年6 月11日16時許，在屏東縣萬丹鄉田
    厝村之公墓內，以將微量甲基安非他命放置在鋁箔紙上加熱
    燒烤後，吸取煙氣之方式，施用甲基安非他命1 次；(2)隨即
    又於上開時間、地點，以將海洛因倒入注射針筒內摻水稀釋
    後，再以注射針筒注射手臂之方式，施用第一級毒品海洛因
    1 次。嗣於98年6 月11日16時30分許，在上開公墓因行跡可
    疑為警上前盤查並見其手臂露有注射痕跡後，甲○○自動交
    付1 小包海洛因（檢驗前淨重0.016 公克、檢驗後淨重0.00
    9 公克）予警方，經警徵得其同意採集尿液送請鑑驗結果，
    甲基安非他命及嗎啡（海洛因代謝物）均呈陽性反應，始查
    獲上情。(3)又於98年7 月20日16時許，在屏東縣萬丹鄉上村
    村之公墓內，以將海洛因倒入注射針筒內摻水稀釋後，再以
    注射針筒注射手臂之方式，施用第一級毒品海洛因1 次。嗣
    於98年7 月23日16時30分許，在上開公墓，為警發現其行跡
    可疑而趨前盤查，並扣得1 支含有海洛因混合液之針筒，經
    警徵得其同意採集尿液送請鑑驗結果，嗎啡（海洛因代謝物
    ）呈陽性反應，而查獲上情。(4)再於98年8 月24日22時許，
    在屏東縣萬丹鄉○○村○○路○ 段712 號之住處，以將海洛
    因倒入注射針筒內摻水稀釋後，再以注射針筒注射手臂之方
    式，施用第一級毒品海洛因1 次。嗣於98年8 月25日14 時
    30分許，在屏東市○○路177 巷107 號，因涉嫌竊盜（另案
    偵辦中）為警當場逮捕，經警徵得其同意採集尿液送請鑑驗
    結果，嗎啡（海洛因代謝物）呈陽性反應，始查獲上情。
二、案經屏東縣政府警察局屏東分局報告、屏東縣政府警察局移
    送臺灣屏東地方法院檢察署檢察官偵查起訴。
    理  由
一、本案被告甲○○所犯違反毒品危害防制條例罪，並非法定刑
    為死刑、無期徒刑或最輕本刑3 年以上有期徒刑之罪，亦非
    高等法院管轄第一審之案件，而被告於本院準備程序中就被
    訴事實為有罪之陳述，本院合議庭乃裁定由受命法官獨任進
    行簡式審判程序。又簡式審判程序之證據調查，不受刑事訴
    訟法第159 條第1 項、第161 條之2 、第161 條之3 、第16
    3 條之1 及第164 條至第170 條規定之限制，刑事訴訟法第
    273 條之2 亦定有明文，故本件審理依該規定，亦排除嚴格
    證據調查，併予敘明。
二、上開犯罪事實(1)(2)部分，業經被告甲○○於警詢、偵訊及本
    院審理時坦認不諱（見屏警分偵字第09800114720 號卷〈下
    稱A 卷〉第3 至8 頁、98年度毒偵字第1026號卷〈下稱B 卷
    〉第5 頁、本院卷第29至30頁、第35至37頁）另有搜索扣押
    筆錄、扣押物品目錄表各1 份在卷可憑（見A 卷第9 至12頁
    ）。而被告為警查獲後所採取之尿液，經送請臺灣檢驗科技
    股份有限公司濫用藥物檢驗室以酵素免疫分析法檢驗及氣相
    層析質譜儀法確認檢驗結果，嗎啡（海洛因之代謝物）、甲
    基安非他命均係呈現陽性反應，有該中心於98年7 月7 日所
    出具報告編號KＺ000000000000號之濫用藥物尿液檢驗報告、
    屏東縣政府警察局屏東分局辦理毒品案件涉嫌人尿液採證編
    號姓名對照表各1 紙附卷可稽（見A 卷第14頁、B 卷第9 頁
    ），另扣案之白色粉末1 小包（檢驗前淨重0.016 公克、檢
    驗後淨重0.009 公克），經以化學呈色法及氣相層析質譜儀
    檢驗後，檢出第一級毒品海洛因成分，有高雄市立凱旋醫院
    98 年6月23日出具之高市凱醫驗字第10392 號濫用藥物成品
    檢驗鑑定書1 紙在卷可證（見B 卷第8 頁），是上開犯罪事
    實足堪認定。又上開犯罪事實(3)部分，業經被告於警詢、偵
    訊及本院審理坦承不諱（見屏警刑分字第0980018980號卷〈
    下稱C 卷〉第3 至7 頁、98年度毒偵字第1329號卷〈下稱D
    卷〉第4 至5 頁、本院卷第29至30頁、第35至37頁）復有扣
    押筆錄、扣押物品目錄表各1 份及現場照片4 張存卷可參（
    見C 卷第13至16頁、第28至29頁），而被告為警查獲後所採
    取之尿液，經送請臺灣檢驗科技股份有限公司濫用藥物檢驗
    室以酵素免疫分析法檢驗及氣相層析質譜儀法確認檢驗結果
    ，嗎啡（海洛因之代謝物）係呈現陽性反應，有該中心於98
    年8 月19日所出具報告編號KＺ000000000000號之濫用藥物尿
    液檢驗報告、屏東縣政府警察局屏東分局辦理毒品案件涉嫌
    人尿液採證編號姓名對照表各1 紙附卷可稽（見C 卷第20頁
    、D 卷第6 頁），又扣案之含有液體之注射針筒1 支及該液
    體，經警以依臺灣尖端先進生技醫藥公司製造之毒品簡易快
    速篩檢試劑初步檢驗，結果均呈第一級毒品海洛因陽性反應
    ，有該公司使用說明書、初步檢驗被告及相片附卷可參（見
    C 卷第22頁、第30頁），是此部分事實亦足堪認定。再上開
    犯罪事實(4)部分，亦據被告於警訊及本院審理時供承不諱（
    見屏警刑偵竊字第09800048417 號卷〈下稱E 卷〉第1 至4
    頁，本院卷第29至30頁、第35至37頁），又被告為警查獲後
    所採取之尿液，經送請臺灣檢驗科技股份有限公司濫用藥物
    檢驗室以酵素免疫分析法檢驗及氣相層析質譜儀法確認檢驗
    結果，嗎啡（海洛因之代謝物）係呈現陽性反應，有該中心
    於98年9 月9 日所出具報告編號KＺ000000000000號之濫用藥
    物尿液檢驗報告、屏東縣政府警察局辦理毒品案件涉嫌人尿
    液採證編號姓名對照表各1 紙附卷可稽（見E 卷第19頁、第
    21 頁 ），是被告此部分亦堪予認定為真實。
三、按92年7 月9 日新修正之毒品危害防制條例刪除2 犯及3 犯
    之規定，一改修法前繁雜之處遇程序，僅將施用毒品者簡化
    區分為初犯、再犯，並認施用毒品者係屬病患性犯人，以觀
    察、勒戒戒除其身癮，並以強制戒治去除其心癮。經觀察、
    勒戒或強制戒治執行完畢釋放後，若係5 年後再犯該條例第
    10條施用毒品罪者，與同條例第20條第1 項、第2 項關於「
    初犯」之處理方式相同，檢察官應先聲請法院裁定令被告入
    勒戒處所觀察、勒戒，並視有無繼續施用毒品傾向，決定應
    予釋放、為不起訴之處分，或應聲請法院裁定令入勒戒處所
    強制戒治；若係5 年內「再犯」同條例第10條施用毒品罪者
    ，依同條例第23條第2 項規定，檢察官則應依法追訴。觀諸
    該條例第20條第3 項之修正理由：「觀察、勒戒或強制戒治
    5 年後再犯者，顯見前所實施之觀察、勒戒或強制戒治已足
    以遮斷其施用毒品之癮，為期自新及協助其戒除毒癮，對此
    5 年後再犯者，爰明定仍適用初犯之規定，先經觀察、勒戒
    、強制戒治之程序。」及同條例第23條第2 項之修正理由：
    「為配合簡化施用毒品犯之刑事處遇程序，並鑑於經觀察、
    勒戒或強制戒治執行完畢釋放後5 年內再犯者，其再犯率甚
    高，原據以實施之觀察、勒戒及強制戒治既已無法收其實效
    ，自應施以刑事處遇。」，顯然如施用毒品者係前經觀察、
    勒戒或強制戒治等治療程序執行完畢5 年後，始再施用毒品
    之「初犯」，因前所執行之觀察、勒戒或強制戒治已足收戒
    除毒癮之效，自應重新執行觀察、勒戒或強制戒治等治療程
    序，並於治療程序執行完畢後，由檢察官為不起訴處分，毋
    庸對之追訴處罰；反之，在「再犯」之情形，因其先前所為
    治療程序顯未能收戒斷毒癮之效，且考量施用毒品者之再犯
    率偏高，乃簡化其刑事處遇程序，而逕予追訴處罰，不再施
    以治療程序。參酌上開立法理由，修正毒品危害防制條例就
    施用毒品者，祇於「初犯」及「5 年後再犯」二種情形，有
    其追訴條件之限制，即須於初犯經觀察、勒戒或強制戒治釋
    放後，5 年內均無施用毒品之行為，始能認其前所實施之觀
    察、勒戒或強制戒治已足遮斷毒癮，而得於5 年後再犯時，
    再予適用初犯之規定，重行觀察、勒戒等程序。倘5 年內已
    經再犯，被依法追訴處罰，縱其第3 次（或第3 次以上）施
    用毒品之時間在初犯釋放5 年以後，即與「5 年後再犯」之
    情形有別，且因已於「5 年內再犯」，顯見其再犯率甚高，
    原實施觀察、勒戒或強制戒治，已無法收其實效，而無5 年
    戒斷期之存在，自無再經觀察、勒戒及強制戒治之必要，應
    由檢察官逕行起訴，始符新法修正之本旨。查本件被告甲○
    ○於93年間，因施用毒品案件，經本院以93年度毒聲字第10
    5 號裁定令入勒戒處所施予觀察、勒戒，認有繼續施用毒品
    傾向，再經本院93年度毒聲字第192 號裁定令入戒治處所施
    予強制戒治，於93年4 月27日強制戒治完畢，由臺灣屏東地
    方法院檢察署檢察官以93年度戒毒偵第139 號為不起訴處分
    確定，復於上開觀察、勒戒執行完畢5 年內之94年間再犯施
    用毒品案件，經本院以94年度訴字第380 號判決分別判處有
    期徒刑1 年以及有期徒刑8 月確定，並定其應執行刑1 年6
    月，於96年7 月16日執行完畢，有臺灣屏東地方法院檢察署
    刑案資料查註紀錄表、同署全國施用毒品案件紀錄表及臺灣
    高等法院被告全國前案紀錄表各1 份在卷可考，被告於上開
    觀察、勒戒執行完畢後，既曾於5 年內再犯毒品危害防制條
    例第10條之罪，並業經判刑確定，本次被告復行觸犯毒品危
    害防制條例第10條之罪，自非屬毒品危害防制條例第20條第
    3 項所定「5 年後再犯」之情形，而應依法追訴處罰。綜此
    ，本件事證已臻明確，被告施用第一級毒品海洛因、第二級
    毒品甲基安非他命之犯行，均洵堪認定，應依法論科。
四、按海洛因及甲基安非他命分屬毒品危害防制條例第2 條第2
    項第1 款、第2 款規定之第一級及第二級毒品，均不得持有
    及施用，核被告甲○○所為，係犯毒品危害防制條例第10條
    第1 項之施用第一級毒品罪及同法條第2 項之施用第二級毒
    品罪。被告施用前後之持有第一級毒品及第二級毒品之低度
    行為，分別為其施用第一級毒品與第二級毒品之高度行為所
    吸收，均不另論罪，又被告所犯前開4 罪間，犯意各別，罪
    名、行為且互殊，應予分論併罰。另被告有上揭犯罪事實欄
    所述經有期徒刑宣告及執行完畢之情形，此有前開臺灣高等
    法院被告前案紀錄表可按，被告於有期徒刑執行完畢後5 年
    以內故意再犯本件均為有期徒刑以上之罪，皆構成累犯，俱
    應依刑法第47條第1 項規定予以加重其刑。爰審酌被告前已
    因施用毒品犯行經觀察、勒戒及強制戒治，竟仍故態復萌，
    復行施用毒品不輟，無視於毒品對於自身健康之戕害及國家
    對於杜絕毒品犯罪之禁令，足認非予以適當刑罰不足以禁絕
    ；惟衡酌施用毒品係屬自戕行為，又其犯罪手段尚屬平和，
    亦未因此而危害他人，所生損害尚非鉅大，且被告犯後於警
    詢、偵查中及本院審理時均坦承犯行，尚見悔意之犯罪後態
    度，另施用毒品者均有相當程度之成癮性及心理依賴，其犯
    罪心態與一般刑事犯罪之本質並不相同，應側重適當之醫學
    治療及心理矯治為宜等一切情狀，分別量處如主文所示之刑
    ，並定其應執行之刑，以資懲儆。又扣案之海洛因1 包（檢
    驗前淨重0.016 公克、檢驗後淨重0.009 公克）及其外包裝
    袋1 只因殘留微量毒品海洛因難以析離，均應依毒品危害防
    制條例第18條第1 項前段諭知沒收銷燬；另扣案被告所有且
    內含有海洛因混合液之注射針筒1 支及該海洛因混合液，有
    第一級毒品海洛因成分反應，已如上述，而上開注射針筒與
    海洛因混合液因與毒品海洛因難以析離，亦應依毒品危害防
    制條例第18條第1 項前段之規定，沒收銷燬之。
據上論斷，應依刑事訴訟法第273 條之1 第1 項、第299 條第1
項前段，毒品危害防制條例第10條第1 項、第2 項、第18條第1
項，刑法第11條、第47條第1 項、第51條第5 款、第51條第9款
，判決如主文。
本案經檢察官潘國威到庭執行職務。
中    華    民    國    98    年    12    月    30    日
                  刑事第三庭    法  官  陳怡先
以上正本證明與原本無異。
如不服本判決應於收受判決後10日內向本院提出上訴書狀，並應
敘述具體理由；其未敘述上訴理由者，應於上訴期間屆滿後20日
內向本院補提理由書（均須按他造當事人之人數附繕本）「切勿
逕送上級法院」。
中    華    民    國    98    年    12    月    30    日
                                書記官  鍾小屏
附錄本案論罪科刑法條：
毒品危害防制條例第10條
施用第一級毒品者，處 6 月以上 5 年以下有期徒刑。
施用第二級毒品者，處 3 年以下有期徒刑。

司法院資訊處製作；財團法人民間司法改革基金會備份。
